【裁判字號】    95,上訴,1018
【裁判日期】    951213
【裁判案由】    公共危險
【裁判全文】
臺灣高等法院高雄分院刑事判決        95年度上訴字第1018號
上  訴  人  臺灣高雄地方法院檢察署檢察官
上  訴  人
即  被  告  丁○○
選任辯護人  邱超偉 律師
            石繼志 律師
上  訴  人
即  被  告  戊○○
被      告  丙○○
上二人共同
指定辯護人  本院公設辯護人  甲○○
上列上訴人等因被告等公共危險案件，不服臺灣高雄地方法院94
年度訴字第1679號中華民國95年4 月21日第一審判決（起訴案號
：臺灣高雄地方法院檢察署94年度偵字第4661號），提起上訴，
本院判決如下：
     主  文
上訴駁回。
     事  實
一、戊○○因懷疑其前女友宋佩純與乙○○正在交往，雙方因而
    有所糾紛，乃於民國（下同）91年6 月22日晚上7 時許，與
    一名自稱乙○○姐姐之女子，相約於同日晚上11時許，在戊○○位於高雄市前鎮區鎮○○街39之6 號住處門前談判。嗣
    同日晚上11時許，戊○○夥同丁○○、陽淑惠、陳志宏、蘭
    清吉及許曜庭等人分乘3 部機車，抵達戊○○上開住處門前
    時，即遭真實姓名年籍均不詳之人士約2 、30人圍毆，戊○○等即分頭逃離現場。事後戊○○等人返回丁○○住處，因
    而心有不甘，遂意圖報復、教訓乙○○，乃於同年月23日零
    時某分許，推由真實姓名年籍不詳之成年男子駕駛車牌號碼
    不詳之自用小客車搭載戊○○、丁○○及另2 名姓名年籍亦
    均不詳之成年男子，前往高雄縣鳳山市○○里○○街23號乙○○住處，但因未遇乙○○，戊○○、丁○○與該3 名真實
    姓名年籍均不詳之成年男子，竟共同基於放火燒燬現供人使
    用住宅之犯意聯絡及行為分擔，先共乘上開自小客車前往高
    雄縣鳳山市○○路與過埤路口之「萊爾富超商」，由乘坐於
    該自小客車右後座之成年男子下車購買3 公升裝之礦泉水1
    瓶，並將瓶內之礦泉水倒掉，再一起乘坐該自小客車至位於
    高雄縣大寮鄉○○路之「明月潭加油站」購買新台幣（下同
    ）50元之汽油，裝置於上開礦泉水保特瓶中。同日零時55分
    許，5 人共同以原車返回乙○○上開住處，由丁○○及另2
    名分別乘坐於該自小客車副駕駛座暨右後座之姓名年籍均不
    詳之成年男子下車至乙○○住處門口，由該原乘坐於上開自
    小客車右後座之成年男子，將手提之汽油潑灑於該現供人使
    用之住宅處鐵門及騎樓，再由另名原乘坐於上開自小客車副
    駕駛座之成年男子，以不明之物體朝在地上四處蔓延之汽油
    處丟擲火苗，引燃地上易燃之汽油後，迅即駕車離去，致該
    處鐵門及部分騎樓地面起火燃燒，倖僅燃燒數分鐘，燒燬上
    開鐵門膠條，並造成鐵門及門旁磁磚薰黑後，火勢自動熄滅
    ，始未釀成災害。嗣經乙○○報警處理，而經警依乙○○上
    址住處之監視錄影帶畫面循線查獲。
二、案經高雄縣政府警察局鳳山分局報告臺灣高雄地方法院檢察
    署檢察官偵查起訴。
    理  由
甲、程序方面
一、證人戊○○（就被告丁○○、丙○○而言，同案被告戊○○
    警詢中之陳述，仍屬證人之性質）於警詢時所為陳述之證據
    能力：
  (一)被告以外之人於審判外之言詞或書面陳述，除法律有規定外
    ，不得作為證據；被告以外之人於檢察事務官、司法警察官
    或司法警察調查中所為之陳述，與審判中不符時，其先前之
    陳述具有較可信之特別情況，且為證明犯罪事實存否所必要
    ，得為證據；刑事訴訟法第159 條第1 項、第159 條之2 分
    別定有明文。是以被告以外之人於審判外之言詞或書面，即
    屬傳聞證據，由於有悖法院直接審理及言詞審理之精神，妨
    礙當事人之反對詰問權，影響程序正義之實現，除法律別有
    規定外（例如刑事訴訟法第159 條之2） ，原則上不具證據
    能力。又刑事訴訟法第159 條之2 所謂「前後陳述不符」之
    要件，應就前後階段之陳述進行整體判斷，以決定其間是否
    具有實質性差異，而所謂「較可信之特別情況」之情，亦應
    就前後陳述時之各種外部情況進行比較，以資決定何者外部
    情況具有可信性，若陳述係在特別可信之情形況所為，則虛
    偽陳述之危險性即不高，雖係審判外陳述，或未經被告反對
    詰問，仍得承認其有證據能力。又所謂外部情況之認定例示
    如下：時間之間隔；陳述人先前陳述是在記憶新的情況下
    直接作成，一般與事實較相近，事後可能因陳述人對被告有
    所顧忌或同情，因而在被告面前較不願陳述不利被告之事實
    。有意識的迴避；由於先前陳述時被告未在場，是陳述人
    直接面對詢問警員所為陳述較為坦然；事後可能因陳述人對
    被告有所顧忌或同情，因而在被告面前較不願陳述不利被告
    之事實。受外力干擾：陳述人單獨面對檢察事務官或司法
    警察（官）所為之陳述，程度上較少會受到強暴、脅迫、詐
    欺、利誘或收買等外力之影響，其陳述較趨於真實，若被告
    在庭或有其他成員參與旁聽時，陳述人可能會本能的作出迴
    避對被告不利之證述，或因不想生事乃虛構事實而為陳述。
    事後串謀：目擊證人對警察描述所目賭情形，因較無時間
    或動機去編造事實，客觀上亦較難認與被告間有勾串情事，
    其陳述具有較可信性，但事後因特殊關係，雙方可能因串謀
    而統一口徑，或事後情況變化，兩者從原先敵對關係變成現
    在友好關係等情，其陳述即易偏離事實而較不可信。警詢
    或檢察事務官偵查時，有無辯護人、代理人或親友在場：如
    有上開親誼之人在場，自可期待證人為自由從容之陳述，其
    證言之可信度自較高。警詢或檢察事務官所作之偵查筆錄
    記載是否完整：如上開筆錄對於犯罪構成要件、犯罪態樣、
    加重減輕事由或起訴合法要件等事實或情況，均翔實記載完
    整，自可推定證人之陳述，與事實較為相近，而可信為真實
    。法院應斟酌上列因素綜合判斷，亦應細究陳述人問答態度
    、表情與舉動之變化，此一要件係屬訴訟法事實之證明，以
    自由證明為已足，且應由主張此項證據之人證明。
  (二)本件證人戊○○於93年5 月29日23時許第2 次警詢時證稱：
    其與丁○○及另3 名真實姓名年籍均不詳之男子，搭乘汽車
    由其帶同其他人至被害人乙○○家，途中，乘坐右前座之男
    子稱如果被害人不在家，就放火燒他房子，因被害人不在家
    ，其等即一同前往鳳山市○○路與過埤路口之萊爾富超商，
    由坐在其右邊之男子下車購買1 瓶3 公升之礦泉水，並將礦
    泉水倒掉，再到大寮鄉○○路之明月潭加油站，由該男子下
    車購買50元之汽油後返還被害人住宅，由右前座、右後座及
    同案被告丁○○3 人下車後，再由右後座之男子將汽油倒在
    被害人家門口，再由右前座之男子點火，其等見火點燃後即
    乘車逃離現場等語（見警卷第3 至6 頁），核與其於原審及
    本院審理中所為之證述並不相符，本院審酌本案係於91年6
    月23日零時55分許發生，而證人戊○○係於93年5 月29日接
    受警詢時，雖距離案發時間已近2 年，惟當時其係由其父親
    陪同在場，當無受警誘導或以其他不正方法為陳述之可能，
    且其陳述之真實性尚未經其他利害關係人請託、威脅、利誘
    或以其他方式進行干預，其陳述應最接近真實，而證人戊○○在原審及本院審理中到庭所為之陳述，係在被告丁○○面
    前作成，較易有不敢將被告丁○○所涉犯行完整供出之心理
    壓力，顯見其先前於警詢中所為之陳述，具有較可信之特別
    情況，且為證明被告丁○○犯罪事實所必要，依刑事訴訟法
    第159 條之2 之規定，自得作為證據。至其於93年12月15日
    警詢時證稱：當時係由被告丙○○駕駛車牌號碼7M-4359 號
    喜美型廠牌轎車，搭載其等一同前往被害人家中放火，該自
    小客車係紫色等語（見警卷第8 至10頁），惟與其於原審及
    本院審理時證述：伊不知道是否係被告丙○○駕駛上開自小
    客車搭載伊等前往被害人住處，警詢時員警係直接提示卷附
    之被告丙○○及自小客車照片給伊看，伊始指認被告丙○○
    等語有所不符。參以證人戊○○接受警詢當時係因毒品危害
    防制條例案件執行中，在高雄第二監獄接受警詢，則其在無
    家屬或辯護人在場陪同，且當時其係在監執行，衡諸一般在
    監執行之受刑人，多不願遭借提或借訊，以影響其在監成績
    及表現之情況下，證人戊○○於原審審理時證稱員警提示照
    片予其觀看，其始配合指認被告丙○○等語，自非無可能；
    況參以本件案發當時為夜半時分，衡諸常情，一般人對於所
    搭乘之自小客車之顏色，當不易辨識，乃證人戊○○竟能於
    上開警詢時證稱：伊所搭乘之自小客車係紫色云云，殊與常
    理有違。益見其於上開警詢時所為之證述，應係由員警先行
    提供照片供其觀看後，其始依據該照片所顯示為如此之陳述
    ，故已難認其上開於93年12月15日警詢之陳述，具有較可信
    之特別情況，且公訴人復未證明（自由證明）其此部分警詢
    筆錄具有較可信或特別可信之情況，是依前開規定，其此部
    分警詢筆錄之記載，就證明構成犯罪之事實，自無證據能力
    。
  (三)證人丁○○（就被告戊○○、丙○○而言，同案被告丁○○
    警詢中之陳述，仍屬證人之性質）於警詢時所為陳述之證據
    能力：證人丁○○於93年5 月24日第1 次警詢及同年5 月31
    日第2 次警詢時分別證稱：其與被告戊○○搭乘汽車至被害
    人家放火等語；其於第2 次警詢證稱：駕駛自小客車搭載渠
    等前往被害人家縱火之人為被告丙○○等語（見警卷第11至
    18頁），核與其於原審審理中所為之證述並不相符，本院審
    酌本案係於91年6 月23日零時55分許發生，而證人丁○○雖
    係於93年5 月24日及31日始接受警詢時，距離案發時間已近
    2 年，惟其陳述之真實性尚未經其他利害關係人請託、威脅
    、利誘或以其他方式進行干預，其陳述應最接近真實，且證
    人丁○○在原審審理中到庭所為之陳述，係在被告戊○○、
    丙○○面前作成，較易有不敢將被告戊○○、丙○○所涉犯
    行完整供出之心理壓力，顯見其先前於警詢中所為之陳述，
    具有較可信之特別情況，且為證明被告丁○○犯罪事實所必
    要，依刑事訴訟法第159 條之2 之規定，自得作為證據。至
    證人丁○○於93年5 月24日之警詢筆錄雖無錄音帶可供勘驗
    ，惟本院命法官助理勘驗其於93年5 月31日警詢錄音帶結果
    ，警員詢問時並無何強暴、脅迫、利誘或其他不正方法，警
    員於告知被告有關誣告之意時，仍能對證人丁○○詳細解釋
    其意思，而為不確定被告丙○○是否有前往縱火之陳述；且
    警員所製作之筆錄係以與被告一問一答，再整理問答內容後
    為完整之記載，並非員警無根據之自行記載，亦有本院法官
    助理勘驗警詢錄音紀錄附卷可按（見本院卷第67至70頁，檢
    察官、被告及辯護人於本院審理時均明示同意有證據能力，
    見同卷第73頁、第102 至103 頁），足認證人丁○○警詢之
    陳述係出於任意性無訛。警員於93年5 月31日詢問證人丁○○時既未施用何不法方式取供，其於93年5 月24日詢問時，
    衡情應亦無施用何不法方式取供之必要，且證人即同案被告
    丁○○及其辯護人均未主張其該項警詢供述係遭強暴、脅迫
    等不正方法下所為之，自應認該項警詢陳述確為丁○○於自
    由意志下所為之陳述。又證人丁○○之上開警詢筆錄，雖有
    無錄音帶以判斷有無連續錄音（指93年5 月24日筆錄），及
    未由行詢問人以外之人製作詢問筆錄之瑕疵，而有違反刑事
    訴訟法第100 條之1 關於全程連續錄音，及同法第43條之1
    第2 項由詢問以外之人製作詢問筆錄之規定，惟證人丁○○
    於第1 次警詢時並未遭強暴、脅迫或其他不正方法取供，已
    如上述，而警詢筆錄雖未由詢問以外之人製作，然該筆錄係
    丁○○自由意志下所為陳述之記錄，故該項疏失，應係警力
    不足下，員警疏予注意所致，難認員警有何惡意違法之情事
    甚明。依刑事訴訟法第158 條之4 之規定，審酌人權保障及
    公共利益之均衡維護，應認上開警詢筆錄為有證據能力，自
    得採為本件認定事實之基礎。
  (四)按被告以外之人於偵查中向檢察官所為之陳述，除顯有不可
    信之情況者外，得為證據，刑事訴訟法第159 條之1 第2 項
    定有明文。本件證人許志勻（原名許耀庭）於檢察官偵查時
    到庭具結所為之陳述，被告及辯護人並未爭執其證據能力，
    亦未舉證證名有何顯不可信之情況，本院經核證人許志勻於
    為上開陳述時有何不可信之情況，是該項陳述自有證據能力
    。
  (五)再按被告以外之人於審判外之陳述，雖不符刑事訴訟法第15
    9 條之1 至第159 條之4 之規定，而經當事人於審判程序同
    意作為證據，法院審酌該言詞陳述或書面陳述作成時之情況
    ，認為適當者，亦得為證據；另當事人、代理人或辯護人於
    法院調查證據時，知有第159 條第1 項不得為證據之情形，
    而未於言詞辯論終結前聲明異議者，視為有前項之同意，刑
    事訴訟法第159 條之5 定有明文。本件檢察官、辯護人及被
    告等於本院審判程序時，就原審判決所引用各項非供述證據
    （含傳聞證據、非傳聞證據及符合法定傳聞法則例外之證據
    ）之證據能力，於本院言詞辯論終結前，既均已知其情，均
    未聲明異議，本院認該具有傳聞證據性質之證據，並無任何
    違法取證之不適當情形，以之作為證據使用係屬適當，自得
    採為本件認定事實之證據。
乙、實體方面
壹、被告戊○○、丁○○有罪部分：
一、訊據上訴人即被告戊○○、丁○○均矢口否認有何公共危險
    犯行，被告戊○○辯稱：當時係因有人要伊帶往乙○○住處
    ，伊僅坐車一起前往乙○○住處，並未下車，不知有買水、
    汽油之事，伊不知與伊一同前往被害人家之其他男子之縱火
    行為云云；被告丁○○辯稱：伊只是要去找乙○○理論，不
    知道汽車是誰的及誰開車，也不知道汽油是誰買的，伊有下
    車，但並未倒汽油，亦未點火，他人要點火時，伊有阻止云
    云。
二、經查：
  (一)上揭犯罪事實，業據被告戊○○及丁○○分別於警詢時自白
    不諱，且其等供述情節互核一致；而被告戊○○確因懷疑宋
    佩珍與被害人乙○○交往，曾與乙○○發生爭執，並知悉乙○○上開住處，案發當日乙○○之住處確遭被告丁○○與其
    他2 名不詳姓名男子持汽油縱火，導致鐵捲門邊上下軌道膠
    條損壞、鐵門及磁磚燻黑、地板留有汽油痕跡等情，復經證
    人乙○○於原審審理時結證明確（見原審卷第75至79頁）。
    又被告戊○○於放火後，確曾將其與丁○○前往對方（即乙○○）住處放火之事告訴許志勻一節，業據證人許志勻於檢
    察官偵查中到庭結證屬實，被告戊○○對許志勻之證詞並當
    庭表示無意見（見偵卷第21頁），足認證人許志勻之證述與
    事實相符。而被告丁○○（即以下之Ｂ男）確係於91年6 月
    23日零時55分許，與另2 名分別乘坐於上開自小客車副駕駛
    座暨右後座之姓名年籍均不詳之成年男子下車至被害人住處
    門口，由該原乘坐於上開自小客車右後座之成年男子，將手
    提之汽油潑灑於該現供人使用之住宅處鐵門及騎樓，再由另
    名原乘坐於上開自小客車副駕駛座之成年男子，以不明之物
    體朝在地上蔓延之汽油處丟擲火苗後，迅即駕車離去，致該
    處鐵門及部分騎樓地面起火燃燒，倖僅燃燒數分鐘，火勢自
    動熄滅等情，亦經原審審理時當庭勘驗被害人上址住家門口
    之監視錄影帶內容屬實（見原審卷第71至73頁）。此外，復
    有監視錄影帶內容翻拍照片8 幀（見警卷第42至48頁）及被
    害人住家大門遭火焚燒而受損之照片3 幀（見警卷第50至52
    頁）附卷可稽。被告等2 人之上開自白經核與事實並無不符
    ，自堪信為真實。
  (二)被告戊○○雖辯稱：伊既未下車縱火，對於上開縱火行為亦
    不知情云云。惟查，被告戊○○當時係欲帶同其他同車之人
    前往被害人家中，找尋被害人理論，途中，乘坐於上開自小
    客車右前座之男子稱：如果被害人不在家，就放火燒燬其住
    宅等語，之後，被告戊○○等人即共乘上開自小客車前往高
    雄縣鳳山市○○路與過埤路口之「萊爾富超商」，由乘坐於
    該自小客車右後座之男子下車購買3 公升裝之礦泉水1 瓶，
    並將瓶內之礦泉水倒掉，再一起乘坐該自小客車至位於高雄
    縣大寮鄉○○路之「明月潭加油站」購買50元之汽油，裝置
    於上開礦泉水保特瓶中後，共同返回被害人上開住處，由被
    告丁○○及另2 名分別乘坐於該自小客車副駕駛座暨右後座
    之姓名年籍均不詳之男子下車至被害人住處門口潑灑汽油，
    點火後乘車逃逸等情，業據被告戊○○於警詢時供述明確（
    見警卷第4 至6 頁）。參以被告戊○○係因知悉被害人住處
    ，而乘座上開自小客車係欲帶同其他人前往被害人住處尋找
    被害人理論，亦據被告戊○○於原審審理時自承在卷，則被
    告戊○○既係欲帶領他人前往被害人住處，衡諸常情，理當
    隨時注意附近道路及四週狀況俾便指引方向，則其對於同車
    之人提議前往被害人家中縱火，以及半途下車購買汽車乙節
    ，自難諉為不知，但其仍俟他人購買汽油後，繼續帶同渠等
    一起前往被害人住處，再由被告丁○○等人下車縱火，顯見
    其與被告丁○○及另3 名其他同車乘坐之男子間，確有共同
    縱火燒燬被害人住宅之犯意聯絡及行為分擔。被告戊○○上
    開所辯，要屬事後卸責之詞，不足採信。
  (三)被告丁○○雖辯稱：伊曾口頭阻止縱火，但遭推開云云。惟
    原審依被告辯護人之聲請，勘驗被害人住宅門口監視錄影帶
    中畫面顯示2002年6 月23日零時56分25秒處之結果為：「畫
    面顯示2002年6 月23日零時56分25至27秒處，穿條紋衣之被
    告丁○○與自上開自小客車右前座下車之男子（下稱Ａ男）
    2 人站立在被害人住宅前騎樓與道路邊緣處，2 人相距約半
    步的距離，被告丁○○雙手抱胸，Ａ男用其右手撥了被告丁○○右手肘一下，因監視錄影帶並無聲音，對於Ａ男與被告
    丁○○當時有無交談，無法辨識」，有原審勘驗筆錄在卷為
    憑（見原審卷第159 頁），已難認被告丁○○有何口頭阻止
    縱火之行為。且原審勘驗上開錄影帶結果另顯示：「Ｃ男抵
    達乙○○住處門前（即警卷第43頁照片中所示Ａ男與Ｂ男中
    間之位置），彎腰將手中所提之物品倒在地上（即Ａ男所指
    的位置），此時Ａ男及Ｂ男分站在Ｃ男兩側約一步之距離，
    並低頭觀看Ｃ男之動作，Ｃ男由畫面之右下方往右上方Ｂ男
    所站立位置傾倒東西，Ｃ男傾倒東西，接近Ｂ男時，Ｂ男隨
    之往畫面右上方後退，但Ｂ男與Ｃ男間之位置始終保持約一
    步左右之距離，到零時56分17秒左右，Ｃ男傾倒完畢迅速跑
    向對向自小客車處，Ｂ男仍站立在騎樓下原位置」、「在56
    分22秒左右，Ａ男與Ｂ男交談，Ａ男從口袋中掏出一物，隨
    即該物品有亮點並由Ａ男將亮點丟向地上之液體，此後到56
    分27秒左右，Ａ男又拍了Ｂ男的右肩（應係右肘之誤）一下
    ，二人隨即往外走，過程中，似乎有在交談，在交談中又後
    退一步到二步，56分30秒左右，Ａ男望向地上液體中其所丟
    擲物品之位置，又隨即折回該丟擲物品處，Ｂ男則站立在如
    警卷第44頁照片中往後一步之位置，望著Ａ男折回液體處，
    56分32秒左右，Ａ男撿起液體上之亮亮的物品，並隨即往馬
    路方向走去，似乎到56分47秒之間Ａ男有與Ｂ男講話，Ｂ男
    則數次轉頭側向看自小客車，56分49秒左右，Ａ男消失於畫
    面，但56分50秒左右，警卷第44頁照片中所示左下角柱子後
    方伸出一隻手丟出壹個亮亮的東西，此時Ｂ男是望向地上所
    潑灑之液體，此時Ｂ男是仍站在警卷第44頁照片中所示之位
    置附近，並未離去」、「第二段過程中，Ｂ男從出現到畫面
    最後都是雙手抱胸如警卷第44頁照片中所示姿勢，過程之中
    並沒有看到Ｂ男有明顯搖頭之動作，又本捲錄影帶第1 、2
    段均只有影像並沒有聲音」等情，亦有原審勘驗筆錄附卷可
    按（見原審卷第71至73頁）。倘被告丁○○確有意阻止縱火
    ，其於Ｃ男持汽油欲傾倒時即可阻止，於Ａ男第1 次點火時
    亦可阻止，其於Ａ男第1 次點火丟向地上汽油未引燃，而往
    前撿起汽油上亮亮物品，退出地上汽油痕跡處時亦可阻止，
    惟被告丁○○均僅雙手抱胸在旁觀看，而均無任何阻擾之動
    作，顯見被告丁○○並無任何阻止縱火之行為可言，被告丁○○上開所辯，顯與事實不符，而屬卸責之詞，不足採信。
    準此，被告丁○○既與戊○○等人搭車前往被害人上開住處
    欲與被害人理論，並於車上之人購買瓶裝水及汽油後，車抵
    被害人住處後，於上開2 名不詳姓名成年男子潑灑汽油、點
    火時始終在場，亦無何阻止縱火行為之言行，足見被告丁○○與下手實施縱火之成年男子間確有犯意聯絡及行為分擔甚
    明。
  (四)查汽油之揮發性高、易燃，倘以之引火，極易迅速擴散延燒
    而造成公共危險，被告戊○○及丁○○等人對此絕非欠缺認
    識，猶不顧此一危險，仍將汽油潑灑於被害人住宅鐵門及騎
    樓引火，則渠等於著手放火之際，主觀上顯然明知渠等放火
    行為具有延燒至該住宅之公共危險性，而具有燒燬該被害人
    住宅之犯意；又所謂放火，乃指故意以火力傳導於特定之目
    的物，使其燃燒之謂，被告戊○○及丁○○等人既於抵達被
    害人住宅後，由被告丁○○及另2 名真實姓名年籍均不詳之
    成年男子下車，在被害人住宅鐵門及騎樓處潑灑汽油後，以
    不明物體朝在地上四處蔓延之汽油處丟擲火苗，引燃地上易
    燃之汽油，已足以延燒該房屋釀成災害，客觀上亦已表現放
    火行為之外觀，且顯現放火行為之危險性。故被告戊○○及
    丁○○等人確有放火燒燬現供人使用住宅之故意及著手行為
    ，已至明確。
  (五)綜上所述，被告戊○○及丁○○上揭之所辯，無非卸責之詞
    ，不足採信。本案事證明確，被告戊○○及丁○○上揭公共
    危險犯行，均堪認定。
三、查高雄縣鳳山市○○里○○街23號房屋，於案發時為現供人
    使用之住宅，被告戊○○及丁○○之放火行為，僅燒燬上開
    鐵門膠條，並造成鐵門及門旁磁磚燻黑，尚未波及該住宅之
    整體結構，效用尚未全然喪失，渠等放火燒燬現供人使用之
    住宅之行為，尚屬未遂。是核被告戊○○及丁○○所為，均
    係犯刑法第173 條第3 項、第1 項之放火燒燬現供人使用住
    宅未遂罪。被告戊○○、丁○○及另3 名乘坐上開自小客車
    前往被害人住處之成年男子間，有犯意聯絡與行為分擔，均
    為共同正犯。被告戊○○、丁○○已著手於放火行為之實施
    ，未生燒燬之結果，為未遂犯，均依修正前刑法第26條前段
    之規定，按既遂犯之刑減輕之（本件係普通未遂，並非不能
    未遂，不論修正前之刑法第26條前段，或修正後之刑法第25
    條第2 項規定，均屬未遂犯，對被告而言並無有利或不利之
    情形，自不生新舊法比較之問題，應逕依修正前之刑法第26
    條前段減輕其刑；又修正前刑法第65條第2 項所定之「無期
    徒刑減輕者，為7 年以上有期徒刑」之規定，較修正後之「
    無期徒刑減輕者，為20年以下15年以上有期徒刑」為輕，自
    應適用有利於被告之修正前刑法第65條第2 項規定）。
四、原審認被告戊○○、丁○○均罪證明確，因而適用刑法第28
    條、第173 條第3 項、第1 項、（修正前）第26條前段規定
    ，及審酌被告戊○○因懷疑其前女友宋佩純與被害人正在交
    往，而有所糾紛，不滿雙方相約談判時，其與被告丁○○等
    人遭對方人馬圍毆，竟意圖報復，夥同被告丁○○及另3 名
    真實姓名年籍均不詳之男子，以在被害人住宅鐵門及騎樓潑
    灑汽油點火燃燒之不法手段，對被害人施加報復，嚴重影響
    治安，不宜輕宥，且犯後均否認犯行，態度不佳等一切情狀
    ，各量處被告有期徒刑3 年8 月，並敘明被告戊○○、丁○○等人用以裝置汽油潑灑之礦泉水瓶，並未扣案，且無證據
    證明現仍存在，而不予宣告沒收。經核原判決認事用法均無
    不合，量刑亦屬允當。被告等2 人上訴意旨空言否認犯罪，
    仍執陳詞，指摘原判決不當，均無理由，應予駁回。
貳、被告丙○○無罪部分：
一、公訴意旨另以：丙○○駕駛車牌號碼7M-4359 號紫色喜美廠
    牌自小客車，搭載共同被告戊○○、丁○○共謀犯上開事實
    欄所載之犯行，因認被告丙○○亦涉有刑法第173 條第3 項
    、第1 項之放火燒燬現供人使用建築物未遂之罪嫌云云。
二、按犯罪事實應依證據認定之，無證據不得認定犯罪事實；又
    不能證明被告犯罪者，應諭知無罪之判決，刑事訴訟法第15
    4 條第2 項、第301 條第1 項分別定有明文。又犯罪事實之
    認定，應憑真實之證據，倘證據是否真實尚欠明確，自難以
    擬制推測之方式，為其判斷之基礎；而認定犯罪事實之證據
    係指足以認定被告確有犯罪行為之積極證據而言，該項證據
    自須適合於被告犯罪事實之認定，始得採為斷罪之資料，最
    高法院53年臺上字第656 號、29年上字第3105號著有判例。
    且刑事訴訟上證明之資料，無論為直接或間接證據，均須達
    於通常一般之人均不致有所懷疑，而得確信其為真實之程度
    ，始得據為有罪之認定，若其關於被告是否犯罪之證明未能
    達此程度，而有合理懷疑之存在，致使無從形成有罪之確信
    ，根據「罪證有疑，利於被告」之證據法則，即不得遽為不
    利被告之認定，亦有最高法院76年臺上字第4986號判例可稽
    。
三、公訴人認被告丙○○涉有上開犯行，無非係以證人即共同被
    告戊○○、丁○○之供述，及汽車照片4 幀等為其論據。惟
    訊據被告丙○○堅決否認有何公共危險之犯行，辯稱：伊僅
    曾因被告丁○○等人遭毆打，而前往被告丁○○住處探視小
    姨子陽淑惠，見其傷勢沒有大礙，即行離去，伊並未於上揭
    時、地與共同被告戊○○、丁○○前往被害人住處縱火等語
    。
四、經查：
  (一)證人丁○○於93年5 月31日警詢時固證稱：負責駕駛自小客
    車搭載渠等前往被害人住處之男子即被告丙○○等語。惟其
    於93年5 月24日第1 次警詢時證述：不認識負責駕駛自小客
    車之男子，亦不知其綽號等語；其另於93年5 月31日警詢時
    亦證稱：其雖然有見到被告丙○○等3 人駕駛該部喜美自小
    客車前往其家中，亦見到被告丙○○從車上下來，但不確定
    被告丙○○是否與渠等前往縱火，因伊實在喝醉了等語。且
    其於原審審理時復證稱：被告丙○○並未於駕駛自小客車搭
    載渠等前往被害人住處，其警詢時所為上開陳述，係因警察
    硬要其指出一人，其隔天還要上班，始為如此之陳述等語（
    見原審卷第113 頁）。證人丁○○所為之陳述前後矛盾不一
    ，則證人丁○○上開於警詢時所為被告丙○○駕駛自小客車
    搭載渠等前往被害人住處之陳述，是否屬實，即有疑義，尚
    難憑以為被告丙○○涉有上開公訴人所指犯行之認定依據。
    又證人戊○○於93年12月15日警詢時固證稱：被告丙○○駕
    駛汽車搭載伊等前往縱火云云（見警卷第10頁），惟證人戊○○此項警詢筆錄並無證據能力，已如上述，自不足採為認
    定事實之依據。而證人戊○○嗣於檢察官偵查中、原審及本
    院審理中均已證稱被告陳合祈並未參與本件縱火犯行等語在
    卷，是亦難執據此為被告丙○○不利之認定。
  (二)證人陽淑惠於原審審理時證稱：伊於91年6 月22日晚間遭人
    圍毆後回家，伊哥哥即被告丁○○即告知已打電話叫被告陳
    合祈來看伊，伊乃至樓下樓梯等被告丙○○，沒多久，被告
    丙○○獨自1 人前來，見伊傷勢沒有大礙，與伊聊約10分鐘
    左右，即又獨自1 人離去，當時伊並送被告至門口，因天色
    昏暗，僅記得被告丙○○所駕駛之自小客車顏色很暗，車牌
    及款式均不記得等語（見原審卷第80至86頁）。證人陽淑珍
    於原審審理時證稱：91年6 月22日晚間，伊在被告丙○○家
    中，當時伊與被告丙○○即將結婚，伊弟弟即被告丁○○打
    電話至被告丙○○家中，被告丙○○出門約半小時後回來，
    伊始知道係伊妹妹陽淑惠被打，當時伊因懷孕，身體不適，
    躺在床上等被告丙○○返家後才睡覺，是以對於被告丙○○
    當時出門約半小時，比較有印象，被告丙○○返家後伊等即
    睡覺，被告丙○○並未再出門等語（見原審卷第87至90頁）
    。而證人陽淑珍原於91年6 月22日當時雖與被告丙○○即將
    結婚，惟迄於94年9 月12日其於原審審理期日到庭作證時，
    證人陽淑珍與被告丙○○已無婚姻關係一節，已據證人陽淑
    惠於原審審理時證述明確，則證人陽淑珍於原審審理時，既
    與被告丙○○已無婚姻關係，顯係雙方已無感情，衡情證人
    陽淑惠、陽淑珍當無為迴護被告丙○○，而甘冒身罹偽證罪
    責之風險，故為不實之證詞之理？是渠2 人上開證詞，自足
    採信。參以自被告丙○○住處至被告丁○○住處車程約10至
    15分鐘，由被告丁○○住處至被害人住處車程約20分鐘等情
    ，分據證人丁○○及戊○○於原審審理時證述明確，則以自
    被告丙○○住處至被告丁○○住處車程約10至15分鐘，加計
    被告丙○○與證人陽淑惠聊天約10分鐘，及自被告丁○○住
    處至被害人住處車程約20分鐘，再加計自被害人住處返回被
    告丁○○住處車程約20分鐘，及自被告丁○○住處返回被告
    陳合祈住處車程約10至15分鐘，被告丙○○合計來回車程約
    須花費約70至80分鐘，倘被告丙○○確實搭載被告戊○○、
    丁○○等人至被害人家中縱火，又如何可能於自其住家出門
    約半小時左右即返家？是被告丙○○應無與被告戊○○、丁○○等人共同前往被害人住處，堪以認定。
  (三)被告丙○○所使用之車牌號碼6K-7661 號及7M-4359 號自小
    客車之照片4 幀，亦僅足認上開2 輛自小客車確均為被告丙○○所使用之汽車，但均無從據以認定被告丙○○涉有上開
    公共危險之犯行。而依上開監視器錄影帶勘驗結果，亦難證
    明搭載被告戊○○等人之汽車即為被告丙○○之上開2 部汽
    車之1，亦難執此認被告丙○○確有參與上開放火犯行。
  (四)綜上所述，本件公訴人所提出之事證，及所指出證明之方法
    ，並未達於通常一般之人均不致有所懷疑，而得確信其為真
    實之程度，尚不足使本院形成被告丙○○有罪之確信，揆諸
    上揭判例之意旨，被告陳合祈之犯罪尚屬不能證明，自應為
    其無罪之諭知。
五、原審因而以不能證明被告丙○○犯罪，而為被告丙○○無罪
    之諭知，核無違誤；檢察官上訴意旨，仍執前詞，指摘原判
    決此部分不當，為無理由，應予駁回。
據上論斷，應依刑事訴訟法第368條，判決如主文。
本案經檢察官許月雲到庭執行職務。
中    華    民    國    95    年    12    月    13    日
                  刑事第四庭    審判長法官  蕭權閔
                                      法官  陳吉雄
                                      法官  林水城
以上正本證明與原本無異。
如不服本判決應於收受本判決後10日內向本院提出上訴書狀，其
未敘述上訴理由者，並得於提起上訴後10日內向本院補提理由書
狀（均須按他造當事人之人數附繕本）「切勿逕送上級法院」。
中    華    民    國    95    年    12    月    13    日
                                    書記官  吳新貞
附錄本判決論罪科刑法條：
刑法第173 條第1 項、第3 項
放火燒燬現供人使用之住宅或現有人所在之建築物、礦坑、火車
、電車或其他供水、陸、空公眾運輸之舟、車、航空機者，處無
期徒刑或7 年以上有期徒刑。
第1 項之未遂犯罰之。


司法院資訊處製作；財團法人民間司法改革基金會備份。
